【裁判字號】    99,審訴,2839
【裁判日期】    990928
【裁判案由】    毒品危害防制條例
【裁判全文】
臺灣高雄地方法院刑事判決            99年度審訴字第2839號
公  訴  人  臺灣高雄地方法院檢察署檢察官
被      告  甲○○
上列被告因違反毒品危害防制條例案件，經檢察官提起公訴（99
年度毒偵字第3410號），嗣於本院準備程序中，被告就被訴事實
為有罪之陳述，經本院告知簡式審判程序之旨，並聽取被告與公
訴人之意見後，合議庭裁定由受命法官獨任進行簡式審判程序，
判決如下：
    主  文
甲○○施用第一級毒品，累犯，處有期徒刑拾月。扣案之第一級
毒品海洛因壹包（含包裝袋壹只，驗餘淨重零點陸貳公克），沒
收銷燬之；又施用第二級毒品，累犯，處有期徒刑伍月。應執行
有期徒刑壹年貳月。扣案第一級毒品海洛因壹包（含包裝袋壹只
，驗餘淨重零點陸貳公克），沒收銷燬之。
    事  實
一、甲○○前於民國90年間因施用毒品案件，經臺灣澎湖地方法
    院以90年度毒聲字第5 號裁定送觀察、勒戒後，於90年2 月
    2 日因無繼續施用毒品傾向出所，經臺灣澎湖地方法院檢察
    署檢察官以90年度毒偵字第5 號為不起訴處分確定；復於92
    年間因施用第一、二級毒品案件，經本院以92年度毒聲字第
    1583號裁定送觀察、勒戒後，認有繼續施用毒品之傾向，以
    92年度毒聲字第2589號裁定令入戒治處所施以強制戒治，於
    93年1 月9 日執行完畢，同案並經臺灣高雄地方法院檢察署
    檢察官提起公訴，經本院以92年度訴字第1183號各判處有期
    徒刑10月、4 月，應執行有期徒刑1 年確定，於94年7 月25
    日假釋並付保護管束，95年1 月17日保護管束期滿未經撤銷
    執行完畢。詎其猶不知悔改，基於施用第二級毒品之犯意，
    於99年5 月8 日某時許，在其位於高雄縣林園鄉○○○路37
    6 巷14弄11之1 號住處內，以將第二級毒品甲基安非他命置
    於玻璃球內燒烤之方式，施用甲基安非他命1 次後，又基於
    施用第一級毒品之犯意，於同日晚上7 、8 時許，在其使用
    之車號1879-JJ 號自用小客車上，以將第一級毒品海洛因摻
    入香菸點燃之方式，施用海洛因1 次。嗣於同年5 月10日晚
    上11時50分許，在高雄縣鳳山市○○○路與凱旋路口，因形
    跡可疑為警盤查，當場在其駕駛之上開車輛內扣得其所有施
    用剩餘之海洛因1 包（驗餘淨重0.62公克），並徵得其同意
    採尿送驗後，結果呈嗎啡、可待因、甲基安非他命、安非他
    命陽性反應，始悉上情。
二、案經高雄縣政府警察局移送臺灣高雄地方法院檢察署檢察官
    偵查起訴。
    理  由
一、本件被告甲○○所犯均係死刑、無期徒刑、最輕本刑為3 年
    以上有期徒刑以外之罪，其於準備程序中就被訴事實為有罪
    之陳述，經本院告知簡式審判程序之旨，並聽取公訴人及被
    告意見後，合議庭裁定由受命法官獨任進行簡式審判程序，
    合先敘明。
二、上揭犯罪事實業據被告坦承不諱，且被告為警查獲後，經採
    其尿液送驗結果，呈現嗎啡、可待因、甲基安非他命及安非
    他命陽性反應，有高雄縣政府警察局保安警察隊偵辦毒品案
    件嫌疑人尿液採證對照表、台灣檢驗科技股份有限公司99年
    5 月26日報告編號KH/2010/00000000號濫用藥物尿液檢驗報
    告各1 份在卷可稽（見偵卷第17頁、第44頁）; 又被告為警
    查扣之白色粉末1 包，經送往法務部調查局檢驗結果，確含
    有第一級毒品海洛因成分，驗餘淨重0.62公克，亦有法務部
    調查局濫用物實驗室99年7 月12日調科壹字第09923015220
    號鑑定書1 份附卷可稽（見偵卷62頁），綜上所述，足見被
    告之任意性自白均與事實相符，得為認定被告犯罪之依據。
    是以，被告上開施用第一、二級毒品之犯行，均堪以認定。
三、按海洛因及甲基安非他命分別係毒品危害防制條例第2條第2
    項第1 款、第2 款所稱之第一、二級毒品，依法不得持有、
    施用。次按毒品危害防制條例於92年7 月9 日修正公布，自
    93年1 月9 日施行，其中第20條、第23條將施用毒品之刑事
    處遇程序，區分為「初犯」及「5 年內再犯」、「5 年後再
    犯」。依其立法理由之說明：「初犯」，經觀察、勒戒或強
    制戒治後，應為不起訴處分或不付審理之裁定；經觀察、勒
    戒或強制戒治執行完畢釋放後，「5 年內再犯」者，因其再
    犯率甚高，原實施之觀察、勒戒及強制戒治既已無法收其實
    效，爰依法追訴或裁定交付審理。至於經觀察、勒戒或強制
    戒治執行完畢釋放後，「5 年後再犯」者，前所實施之觀察
    、勒戒或強制戒治已足以遮斷其施用毒品之毒癮，為期自新
    及協助其斷除毒癮，仍適用「初犯」規定，先經觀察、勒戒
    或強制戒治之程序。從而依修正後之規定，僅限於「初犯」
    及「5 年後再犯」二種情形，始應先經觀察、勒戒或強制戒
    治程序。倘被告於5 年內已再犯，經依法追訴處罰，縱其第
    3 次（或第3 次以上）再度施用毒品之時間，在初犯經觀察
    、勒戒或強制戒治執行完畢釋放5 年以後，已不合於「5 年
    後再犯」之規定，且因已於「5 年內再犯」，顯見其再犯率
    甚高，原實施觀察、勒戒或強制戒治，已無法收其實效，即
    應依該條例第10條處罰（最高法院95年度第7 次刑事庭會議
    決議參照）。查本件被告有如事實欄所載，受觀察勒戒執行
    完畢釋放後5 年內，又於92間再犯施用第一、二級毒品案件
    ，經本院以以92年度訴字第1183號判處有期徒刑10月、4 月
    ，應執行有期徒刑1 年確定之事實，有臺灣高等法院被告前
    案紀錄表1 份在卷可憑，足認其再犯率甚高，原實施觀察勒
    戒程序，顯無法遮斷其毒癮而收其實效，是被告雖係於上開
    觀察、勒戒執行完畢釋放5 年後再犯本罪，然其前次所犯本
    院92年度訴字第1183號施用毒品案件，係在上開觀察、勒戒
    執行完畢釋放後5 年內所為，而屬「5 年內再犯」之情形，
    揆諸前揭最高法院決議意旨，被告自應依該條例第10條之規
    定予以追訴處罰。從而，本件事證明確，被告涉犯毒品危害
    防制條例第10條第1 項、第2 項之罪，應堪認定。
四、核被告所為，係犯毒品危害防制條例第10條第1 項、第2 項
    之施用第一級、第二級毒品罪。其為施用而持有第一級毒品
    海洛因及第二級毒品甲基安非他命之低度行為，應為其施用
    之高度行為所吸收，均不另論罪。被告先後二次施用毒品之
    行為，犯意各別，行為互殊，應予分論併罰。又被告有如事
    實欄所載，受有期徒刑執行完畢之事實，有上開臺灣高等法
    院被告前案紀錄表在卷可參，其受徒刑之執行完畢，5 年內
    故意再犯此二件有期徒刑以上之罪，均為累犯，應各依刑法
    第47條第1 項規定，加重其刑。爰審酌被告前因違反毒品危
    害防制條例案件，經觀察、勒戒、強制戒治及刑之執行後，
    仍未能徹底戒絕毒品，再犯此二件施用毒品罪，顯見其無戒
    毒悔改之意，行為實有不該，惟念及被告於本院審理時終能
    坦承犯行，態度尚可，且其施用毒品，乃戕害一己之身體健
    康，所為尚未害及他人，及其犯罪動機、目的、所生危害等
    一切情狀，分別量處如主文所示之刑，並定其應執行之刑，
    以示懲儆。另扣案白色粉末1 包（含沾有微量海洛因而無法
    析離之包裝袋1只，驗餘淨重0.62公克），經鑑定後確含有
    海洛因之成分，已如上述，係毒品危害防制條例第2 條第2
    項第1 款所列之第一級毒品，不問屬於犯人與否，均應依毒
    品危害防制條例第18條第1 項前段之規定，宣告沒收銷燬之
    ；至鑑驗所耗損之毒品，既已滅失，自無庸宣告沒收銷燬，
    附此敘明。
據上論斷，應依刑事訴訟法第299 條第1 項前段、第273 條之1
第1 項，毒品危害防制條例第10條第1 項、第2 項、第18條第1
項前段，刑法第11條、第47條第1 項、第51條第5 款，判決如主
文。
本案經檢察官王兆琳到庭執行職務。
中    華    民    國    99    年    9    月     28    日
                      刑事第十庭     法  官  周佳佩
以上正本證明與原本無異。
如不服本判決應於收受判決後10日內向本院提出上訴書狀，並應
敘述具體理由。其未敘述上訴理由者，應於上訴期間屆滿後20日
內向本院補提理由書(均須按他造當事人之人數附繕本)「切勿逕
送上級法院」。
中    華    民    國    99    年    9     月    28    日
                                     書記官  李承悌
附錄本案論罪科刑法條：
毒品危害防制條例第10條
施用第一級毒品者，處6 月以上5 年以下有期徒刑。
施用第二級毒品者，處3 年以下有期徒刑。

司法院資訊處製作；財團法人民間司法改革基金會備份。
